【裁判字號】    97,訴,92
【裁判日期】    970813
【裁判案由】    請求賠償損害
【裁判全文】
臺灣彰化地方法院民事判決  97年度訴字第92號
原      告  乙○○
訴訟代理人  甲○○
被      告  丙○○
訴訟代理人  丁○○
上列當事人間請求損害賠償事件，由本院刑事庭移送前來，本院
於民國九十七年七月三十日言詞辯論終結，茲判決如下：
    主      文
被告應給付原告新台幣伍萬零玖佰拾元，及自民國九十六年
四月五日起至清償日止，按年息百分之五計算之利息。
原告其餘之訴駁回。
本判決原告勝訴部分得假執行。但被告以新台幣壹萬柒仟元為原
告預供擔保，得免為假執行。
原告其餘假執行之聲請駁回。
    事實及理由
一、按「訴狀送達後，原告不得將原訴變更或追加他訴。但有下
    列各款情形之一者，不在此限：三擴張或減縮應受判決事項
    之聲明者。」，民事訴訟法第255條第1項第3款定有明文。
    經查：原告起訴請求被告應給付原告新台幣（下同）4,643,
    819元及法定遲延利息，嗣經減縮請求金額為4,056,579元，
    核與前開規定並無不合，應予准許。
二、原告主張：
  (一)被告於民國95年4月21日下午5時15分左右，騎乘車牌號碼TP
    I-173號機車（以下簡稱甲車）沿彰化縣彰化市○○路95 巷
    由西往東方向行駛，途經金馬路交叉路口時，與原告所騎乘
    車牌號碼MQ7-701號機車（以下簡稱乙車）沿金馬路由南往
    北方向行駛至上開交叉路口，發生碰撞，致原告人車倒地，
    因此受有頭部外傷、頭皮挫傷、眩暈、背及軀幹挫傷、肩部
    挫傷等傷害。
  (二)被告依當時狀況，並無不能注意之情事，竟疏未注意，貿然
    進入該路口，被告應負全部肇事責任。
  (三)爰依侵權行為損害賠償之法律關係，請求被告賠償下列損害
    ：
  1.醫療費用：
    包含治療費、掛號費及其他治療上所必須之費用合計8, 979
    元。
  2.看護費用：
    原告因本件車禍受傷後即自95年4月21日起至同年月29日止
    ，其間共6日有看護必要。嗣後返家仍無法自理生活，需由
    母親看護15日。爰以1日2,000元之標準，請求被告賠償看護
    費用。
  3.交通費用：
    原告前往彰化基督教醫院治療約10次，來回均搭乘計程車，
    共支出約4千元。
  4.後續醫療費用及雜支：
    原告因本件車禍自96年2月12日起至同年月14日止，前往張
    銘吉中醫診所治療，因此支出醫療費用500元。又於97年2月
    11日、同年月18日，前往彰化基督教醫院治療，因此支出醫
    療費用1,033元。原告因本件車禍後產生眩暈及頭痛等後遺
    症，應持續追蹤治療，每月2次至少3年，以每次醫療費用
    500元、交通費400元及餐費雜支100元，每次必須花費1千元
    ，兩年共36次，估計必須花費36,000元。
  5.無法工作之損害：
    原告原任職於昱鈦塑膠鋼模有限公司，就醫及療養期間無法
    正常工作，雇主均支付半薪，病假共約39天，依每日薪資80
    0元計算，共損失31,200元。
  6.後續無法工作之損害：
    原告因眩暈及頭痛等後遺症，經雇主勸導離職，致生計無著
    。爰依每月最低工資15,840元計算，請求賠償8年共1,520,
    640元。
  7.精神慰撫金：
    原告因本件車禍受有前開傷害及後遺症，必須長期追蹤診治
    ，又因被告迄今仍未表達歉意，卻向原告索賠900餘萬鉅額
    賠償金，致原告身心倍受煎熬，爰請求賠償精神慰撫金300
    萬元。
  (四)原告因本件車禍已於96年11月21日向安泰產物保險公司領取
    強制汽車責任保險金7,672元。
  (五)爰依侵權行為損害賠償之法律關係，請求被告應給付原告4,
    056,579元，及自起訴狀繕本送達被告之翌日起至清償日止
    ，按年息百分之5計算之利息，並陳明願供擔保請准宣告假
    執行等語。
三、被告辯稱：
  (一)原告駕車行經前開肇事路段，由於車速過快且未減速，撞及
    被告所駕駛車輛，致被告受有頭部外傷合併顱內出血、頸部
    損傷及癲癇症等傷害，經送往彰化基督教醫院治療，出院後
    仍有意識混亂不清及下肢疼痛無力等現象。
  (二)原告確實已領取強制汽車責任保險金。
  (三)原告各項請求於法無據，且其請求慰撫金之金額過高。
  (四)爰請求駁回原告之訴及其假執行之聲請，並陳明如受不利之
    判決，願供擔保請准宣告免為假執行等語。
四、兩造不爭執事項：
  (一)兩造於上開時地各自駕駛甲、乙車，發生碰撞事故。原告因
    此受有頭部外傷、頭皮挫傷、眩暈、背及軀幹挫傷、肩部挫
    傷等傷害。被告因此受有頭部外傷合併顱內出血、頸部損傷
    及癲癇症等傷害。
  (二)被告因本件車禍，經本院刑事庭以96年度交易第49號刑事判
    決、臺灣高等法院臺中分院以97年度交上易字第342號刑事
    判決，判處有期徒刑1月15日確定。
  (三)原告因本件車禍，經本院刑事庭以96年度交易字第27號刑事
    判決、臺灣高等法院臺中分院以97年度交上易字第44號刑事
    判決，判處有期徒刑2月確定。
  (四)原告因本件車禍已向安泰產物保險公司領取強制汽車責任保
    險金7,672元。
  (五)原告原任職於昱鈦塑膠鋼模有限公司，日薪800元。
  (六)原告因本件車禍受傷後前往彰化基督教醫院治療，自95年4
    月21日至至同年月23日止住院3日，又自95年4月27日起至同
    年29日止再住院3日。復於95年5月4日、95年5月11日、95年
    5月18日、95年5月25日、95年8月21日、95年8月31日、96年
    3月16日、96年3月19日前往彰化基督教醫院門診追蹤治療。
五、兩造爭執事項：
  (一)原告所請求各項損害賠償項目，是否於法有據？
  (二)本件車禍兩造過失責任之比例？
六、原告主張被告於上揭時地駕車肇事，過失不法侵害原告成傷
    各情，業據原告提出相符之診斷書、門診收據影本等件為證
    ，又被告亦因過失傷害案件經法院判處有期徒刑1月15日確
    定，亦有本院96年度交易字第49號刑事判決，及臺灣高等法
    院臺中分院97年度交上易字第342號刑事判決網路列印本附
    卷可參，自堪信原告此部分之主張為真實。
七、按「因故意或過失，不法侵害他人之權利者，負損害賠償責
    任。」、「汽車、機車或其他非依軌道行駛之動力車輛，在
    使用中加損害於他人者，駕駛人應賠償因此所生之損害。」
    、「不法侵害他人之身體或健康者，對於被害人因此喪失或
    減少勞動能力，或增加生活上之需要時，應負損害賠償責任
    。」、「不法侵害他人之身體、健康‧‧‧被害人雖非財產
    上之損害，亦得請求賠償相當之金額。‧‧‧」，民法第18
    4條第1項前段、第191條之2前段、第193條第1項、第195 條
    第1項前段各定有明文。經查，原告既因被告駕車肇事不法
    侵害成傷，被告自應負損害賠償責任。據此，原告自得本於
    前揭規定請求被告賠償損害。
八、茲就原告請求各項損害賠償項目，分別審酌如下：
  (一)醫療費用：
    原告主張因本件車禍受傷後前往彰化基督教醫院治療，因此
    支出10,012元（計算式：8,979＋1,033＝10,012），並前往
    張銘吉中醫診所治療，因此支出500元，合計支出醫療費用
    10,512元（計算式：10,012＋500＝10,512），業據原告提
    出相關收據影本為證，此為增加其生活上之需要費用，被告
    應負損害賠償責任。
  (二)看護費用：
    原告主張因本件車禍受傷，確有看護必要，故請求21日以每
    日2千元標準計算之看護費用，並提出其母陳黃美足出具之
    近親看護證明書為證。惟查：本院於97年3月21日向彰化基
    督教醫院函詢關於原告因本件車禍受傷後有無看護必要？何
    種型式看護？嗣經該醫院以97年6月12日以九十七彰基病歷
    字第097060044號函覆稱：「‧‧‧依陳君（即原告）之病
    情及臨床經驗判斷，受傷後兩星期內應盡量休息，避免劇烈
    活動及粗重工作；至於需休養之日數，應視其身體之情況及
    工作內容評估，超過3個月影響工作表現者雖屬少例，但仍
    時有所聞‧‧‧‧」等語，固未精準答覆本院提問，但以原
    告傷勢為頭部外傷、頭皮挫傷、眩暈、背及軀幹挫傷、肩部
    挫傷等傷害，曾住院6日各情，本院因此肯認原告受傷後2週
    合計14日，確有看護之必要，其看護型式相當於1日1千元較
    簡易型看護。準此，原告得請求14,000元（計算式：1,000
    ×14＝14,000）之看護費，此為增加其生活上之需要費用，
    被告應負損害賠償責任。
  (三)交通費用：
    原告主張其前往醫院均搭乘計程車，因此支出4千元。惟未
    據原告提出任何具體計算標準及收據供參，本院自無從審酌
    ，尚難准許。
  (四)將來醫療費用及雜支：
    原告主張其因本件車禍產生眩暈及頭痛等後遺症，預計兩年
    共36次尚須花費36,000元。惟據原告所提診斷書影本，及前
    開彰化基督教醫院回函，均未記載此內容，自難准許。
  (五)不能工作之損害：
    原告主張不能工作之損害為1,551,840元（31,200＋1,520,
    640）。惟依前開彰化基督教醫院回函覆稱，原告受傷後至
    多3個月影響其工作表現，本院據此從寬以3個月日薪800元
    核算，故其不能工作之損害為72,000元（計算式：800×30
    ×3＝72,000），此即其減少勞動能力之損害，被告應負損
    害賠償責任。
  (六)精神慰撫金：
    原告主張因本件車禍致其身心痛苦，故索賠300萬元之精神
    慰撫金。經查：原告為70年6月8日出生，本件車禍發生時25
    歲，學歷為二專在學中，無財產，家境小康，已婚，育有1
    子，原月入2萬餘元；被告係47年5月12日出生，本件車禍發
    生時47歲，學歷為專科畢業，無財產，原在聽障協會工作，
    月入2、3萬元各情，業據兩造分別供明在卷。本院據此審酌
    兩造之身分、地位、經濟狀況，及原告受傷之部位、痛苦程
    度等情形，因認原告請求精神慰撫金即非財產上之損害5萬
    元，始屬相當，逾此部分之請求，不應准許。
九、按「損害之發生或擴大，被害人與有過失者，法院得減輕賠
    償金額，或免除之。」，民法第217條第1項定有明文。經查
    「‧‧‧參以上開行車管制號誌變換時相及當時車流情況，
    佐以被告（指本件原告）供述係甫變換綠燈前行時發生車禍
    等情，應堪認定本件車禍，係告訴人（指本件被告）機車於
    巷口綠燈轉換黃燈之間進入交岔路口，但未及完成橫越金馬
    路時，號誌已由黃燈轉換為紅燈，而被告雖見金馬路甫由紅
    燈轉換為綠燈，但交岔路口內另向車輛尚未淨空時，即延續
    原來之高速行駛欲通過路口，因而與告訴人之機車發生碰撞
    ‧‧‧」（臺灣高等法院臺中分院97年度交上易字第44號刑
    事判決參照），由此，足證原告就本件車禍之發生與有過失
    。本院據此審酌兩造原因力之強弱，因認原告應負擔百分之
    60之過失責任，被告則負擔百分之40之過失責任，較為適當
    。依此過失比例核算結果，原告得請求損害賠償之金額為
    58,605元〈計算式：（10,512＋14,000＋72,000＋50,000）
    ×0.4≒58, 605元，元以下四捨五入〉。
十、按「保險人依本法規定所為之保險給付，視為被保險人損害
    賠償金額之一部分；被保險人受賠償請求時，得扣除之。」
    ，強制汽車責任保險法第32條定有明文。經查：原告因本件
    車禍已領取強制汽車責任保險金7,672元，此有原告儲金簿
    交易明細影本附卷可稽。據此，經扣除原告已領取強制汽車
    責任保險金7,672元後，原告得請求被告賠償之金額為50,93
    3元（計算式：58,605－7,672＝50,933）。
十一、綜上所述，原告本於侵權行為損害賠償之法律關係，請求被
    告給付原告50,933元，及自起訴狀繕本送達被告之翌日即96
    年4月5日起至清償日止，按年息百分之5計算之利息，為有
    理由，應予准許。逾此範圍之請求，應予駁回。
十二、原告勝訴部份，合於民事訴訟法第389條第1項第5款規定，
    爰依職權宣告假執行，並准許被告預供擔保，而免為假執行
    。原告其餘假執行之聲請，因訴之駁回，而失所附麗，不應
    准許，應予駁回。
十三、兩造其餘攻擊防禦方法及舉證，經審酌後於判決結果不生影
    響，爰不再贅詞論列。
十四、本件原為附帶民事訴訟，依法毋須繳納裁判費，兩造亦未支
    出任何訴訟費用，爰不另為訴訟費用負擔之諭知。
中    華    民    國    97    年    8     月    13    日
                  民事第一庭    法  官    陳正禧
上正本係照原本作成。
如不服本判決，須於收受送達後20日內向本院提出上訴狀。
中    華    民    國    97    年    8     月    15    日
                                書記官    蕭美鈴


司法院資訊處製作；財團法人民間司法改革基金會備份。
